【裁判字號】    98,審訴,4819
【裁判日期】    990128
【裁判案由】    毒品危害防制條例
【裁判全文】
臺灣高雄地方法院刑事判決            98年度審訴字第4819號
公  訴  人  臺灣高雄地方法院檢察署檢察官
被      告  甲○○
上列被告因毒品危害防制條例案件，經檢察官提起公訴（98年度
毒偵字第6881號），嗣被告於本院準備程序中就被訴事實為有罪
之陳述，經本院告知簡式審判程序之旨，並聽取被告與公訴人之
意見後，合議庭裁定由受命法官獨任進行簡式審判程序，判決如
下：
    主  文
甲○○施用第一級毒品，累犯，處有期徒刑拾月，扣案含有第一
級毒品海洛因及微量第三級毒品愷他命成分之混合粉末拾貳包（
均含包裝袋，驗餘淨重合計零點玖柒公克）、第一級毒品海洛因
參包（均含包裝袋，驗餘淨重合計伍點伍柒公克），均沒收銷燬
之。又施用第二級毒品，累犯，處有期徒刑伍月，扣案之第二級
毒品甲基安非他命壹包（含包裝袋，檢驗後淨重零點零肆柒公克
）沒收銷燬之。應執行有期徒刑壹年壹月，扣案含有第一級毒品
海洛因及微量第三級毒品愷他命成分之混合粉末拾貳包（均含包
裝袋，驗餘淨重合計零點玖柒公克）、第一級毒品海洛因參包（
均含包裝袋，驗餘淨重合計伍點伍柒公克）第二級毒品甲基安非
他命壹包（含包裝袋，檢驗後淨重零點零肆柒公克），均沒收銷
燬之。
    事  實
一、甲○○前因施用毒品案件，經本院以民國89年度毒聲字第61
    76號裁定送觀察、勒戒後，認無繼續施用毒品之傾向，而於
    89年9 月30日執行完畢釋放，並由臺灣高雄地方法院檢察署
    檢察官以89年度偵字第13950 號為不起訴處分確定；復於93
    年間，因再犯施用毒品案件，經本院以93年度訴字第3466號
    判處有期徒刑7 月、3 月，應執行有期徒刑9 月，上訴後，
    先經臺灣高等法院高雄分院以94年度上訴字第305 號判決駁
    回上訴，再經最高法院以94年度台上字第3774號判決駁回上
    訴而確定，嗣經裁定減刑後，於96年7 月16日執行完畢。詎
    仍未戒除毒癮，復基於施用第一級毒品海洛因、第二級毒品
    甲基安非他命之犯意，於98年10月19日20時許，在高雄市三
    民區○○○路100 號12樓之2 住處，將海洛因摻水裝填入注
    射針筒，以靜脈注射之方式，施用第一級毒品海洛因1 次；
    另於98年10月19日某時，在上開住處，以玻璃球燒烤之方式
    ，施用第二級毒品甲基安非他命1 次。嗣於98年10月20日13
    時許，在上址現住處，因另案通緝為警逮捕，並當場扣得海
    洛因及微量愷他命混合粉末12包（合計淨重0.99公克、驗餘
    淨重0.97公克）、海洛因3 包（合計淨重5.60公克、驗餘淨
    重5.57公克）及甲基安非他命1 包（檢驗前淨重0.052 公克
    、檢驗後淨重0.047 公克），並得其同意採集尿液送驗，結
    果呈可待因、嗎啡、安非他命、甲基安非他命陽性反應，始
    悉上情。
二、案經高雄市政府警察局三民第一分局報請臺灣高雄地方法院
    檢察署檢察官偵查起訴。
    理  由
一、本件被告甲○○所犯係死刑、無期徒刑、最輕本刑為3 年以
    上有期徒刑以外之罪，其於準備程序中就被訴事實為有罪之
    陳述，經本院告知簡式審判程序之旨，並聽取公訴人及被告
    意見後，合議庭裁定由受命法官獨任進行簡式審判程序，合
    先敘明。
二、訊據被告對於上揭時、地，施用第一級毒品海洛因、第二級
    毒品甲基安非他命之事實，坦承不諱，而被告為警查獲所採
    之尿液檢體，經送高雄市立凱旋醫院以酵素免疫分析法及氣
    相層析質譜檢驗結果，呈現可待因、嗎啡、安非他命、甲基
    安非他命陽性反應，此有高雄市立凱旋醫院98年11月10日A0
    0000000 號濫用藥物尿液檢驗報告暨毒品案件尿液送驗編號
    與真實姓名對照表各1 份在卷可稽。又扣案之白色粉末12包
    ，經送檢驗結果，確係含有第一級毒品海洛因及微量第三級
    毒品愷他命成分（合計淨重0.99公克、驗餘淨重0.97公克）
    ；扣案之白色粉塊3 包，經送檢驗結果，確係第一級毒品海
    洛因成分（合計淨重5.60公克、驗餘淨重5.57公克），亦有
    法務部調查局濫用藥物實驗室98年12月22日調科壹字第0982
    3033600 號鑑定書1 份在卷可憑；扣案之白色結晶1 包，經
    送檢驗結果，確係第二級毒品甲基安非他命成分（檢驗前淨
    重0.052 公克、檢驗後淨重0.047 公克），亦有高雄市立凱
    旋醫院98年11月10日A00000000 號濫用藥物尿液檢驗報告1
    份在卷可憑。足徵被告之任意性自白核與事實相符，應堪信
    為真實，可採為本件論罪科刑之依據。是本件事證明確，被
    告施用第一級、第二級毒品犯行，均堪認定，應予依法論科
    。
三、按海洛因、甲基安非他命分別為毒品危害防制條例第2 條第
    2 項第1 、2 款所稱之第一級與第二級毒品，不得施用、持
    有。次按觀察、勒戒或強制戒治執行完畢釋放後，5 年內再
    犯第10條之罪者，應依一般刑事訴訟程序予以起訴論罪科刑
    ，此觀諸毒品危害防制條例第20條、第23條第2 項規定自明
    。再按犯毒品危害防制條例第10條之罪，經觀察、勒戒後，
    認無繼續施用毒品之傾向，應即釋放，並為不起訴處分；認
    有繼續施用毒品之傾向者，應由檢察官聲請法院裁定令入戒
    治處所施以強制戒治，至無繼續戒治之必要，強制戒治期滿
    ，應即釋放，由檢察官為不起訴處分。經觀察勒戒、強制戒
    治執行完畢釋放後，5 年內再犯第10條之罪，依93年1 月9
    日修正施行之毒品危害防制條例第23條第2 項規定意旨，應
    由檢察官偵查起訴。又依修正後之規定，僅限於「初犯」及
    「5 年後再犯」二種情形，始應先經觀察、勒戒或強制戒治
    程序。倘被告於5 年內已再犯，經依法追訴處罰，縱其第3
    次（或第3 次以上）再度施用毒品之時間，在初犯經觀察、
    勒戒或強制戒治執行完畢釋放5 年以後，已不合於「5 年後
    再犯」之規定，且因已於「5 年內再犯」，顯見其再犯率甚
    高，原實施觀察、勒戒或強制戒治，已無法收其實效，即應
    依該條例第10條處罰（最高法院97年度第5 次刑事庭會議決
    議參照）。查被告前於89年間因施用毒品案件，經本院以89
    年度毒聲字第6176號裁定送觀察、勒戒後，認無繼續施用毒
    品之傾向，於89年10月14日執行完畢。於前開觀察、勒戒執
    行完畢釋放後5 年內，復於93年間因施用毒品案件，經判處
    應執行有期徒刑9 月確定等情，有臺灣高等法院被告前案紀
    錄表1 份在卷可參，本件復分別於98年10月19日20時許、98
    年10月19日某時，分別施用第一級毒品海洛因與第二級毒品
    甲基安非他命各1 次，則公訴人予以起訴，尚無不合，本院
    自得依法論科。
四、核被告所為，係犯毒品危害防制條例第10條第1 項、第2 項
    之施用第一級與第二級毒品罪。被告持有第一級、第二級毒
    品後進而施用，其持有之低度行為應為施用之高度行為所吸
    收，故不另論其持有毒品罪。被告所犯上開2 罪，犯意各別
    ，行為互殊，係為數罪，應予分論併罰。被告有事實欄所載
    之前案紀錄，前於96年7 月16日執行完畢，有卷附臺灣高等
    法院被告前案紀錄表可按，其受有期徒刑執行完畢，5 年以
    內故意再犯有期徒刑以上之罪，為累犯，應加重其刑。本院
    審酌被告前因施用毒品案件，經勒戒、觀察及強制戒治程序
    ，由檢察官不起訴處分後，仍不知悛悔，再次施用毒品自戕
    其身，顯然缺乏戒絕毒品之決心，且被告前有施用毒品之前
    科紀錄，素行不良，惟念及被告坦承施用第一級與第二級毒
    品之事實，且其行為尚未害及他人，並斟酌被告之犯罪動機
    、手段以及被告之智識程度，及檢察官具體求處應執行有期
    徒刑1 年2 月，尚嫌略重等一切情狀，分別量處如主文所示
    之刑，並定其應執行刑。又扣案之白色粉末12包，經送檢驗
    結果確係含第一級毒品海洛因及微量第三級毒品愷他命成分
    ；扣案之白色粉塊3 包，經送檢驗結果係第一級毒品海洛因
    ；扣案之白色結晶1 包，經送檢驗結果係第二級毒品甲基安
    非他命之情，均已如上述，均應依毒品危害防制條例第18條
    第1 項前段規定宣告沒收銷燬之；至前開第一級毒品海洛因
    、第二級毒品甲基安非他命之包裝袋因包覆毒品，其上顯留
    有該毒品之殘渣，衡情自難與之剝離，亦應整體視之為毒品
    ，連同該包裝併予宣告沒收銷燬之；此外，鑑驗耗用之海洛
    因、甲基安非他命既均已滅失，自無庸宣告沒收銷燬之。
據上論斷，應依刑事訴訟法第273 條之1 第1 項、第284 條之1
、第299 條第1 項前段，毒品危害防制條例第10條第1 項、第2
項、第18條第1 項前段，刑法第11條、第47條第1 項、第51條第
5 款、第9 款，判決如主文。
本案經檢察官杜妍慧到庭執行職務。
中    華    民    國    99    年     1    月    28    日
                  刑事第十庭  法  官  曾子珍
以上正本證明與原本無異。
如不服本判決，應於收受送達後10日內向本院提出上訴書狀。
中    華    民    國    99    年     1    月    28    日
                              書記官  李承悌
附錄本判決論罪科刑法條全文：
毒品危害防制條例第10條
施用第一級毒品者，處6月以上5年以下有期徒刑。
施用第二級毒品者，處3年以下有期徒刑。

司法院資訊處製作；財團法人民間司法改革基金會備份。
